臺灣臺北地方法院刑事判決　　　　　　100年度交易字第126號
公　訴　人　臺灣臺北地方法院檢察署檢察官
被　　　告　陳培宏
上列被告因公共危險等案件，經檢察官提起公訴（100年度偵字
第2445號），本院判決如下：
    主  文
陳培宏因過失傷害人，處有期徒刑月，如易科罰金，以新臺幣
壹仟元折算壹日；又傷害人之身體，處有期徒刑月，如易科罰
金，以新臺幣壹仟元折算壹日；又駕駛動力交通工具肇事，致人
受傷而逃逸，處有期徒刑陸月，如易科罰金，以新臺幣壹仟元折
算壹日。應執行有期徒刑拾月，如易科罰金，以新臺幣壹仟元折
算壹日。
    事  實
一、陳培宏於民國99年12月19日下午5時45分許，騎乘車號CXC-1
    22號機車，沿臺北市○○區○○路1 段由東往西行駛，途經
    該路與光輝路口前時，原應注意車前狀況，隨時採取必要之
    安全措施，依當時情形路面乾燥、無缺陷、無障礙物，無不
    能注意之情事，竟疏未注意而追撞前方由林中亮騎乘之車號
    8HJ-659號機車，致林中亮倒地受有右膝挫擦傷併髕骨韌帶
    部分撕裂性骨折之傷害，陳培宏亦因重心不穩倒地。詎陳培
    宏竟心生不滿，另基於傷害之犯意，持安全帽猛擊林中亮之
    頭、頸部共3下，致林中亮因而受有頭部外傷合併頸椎受傷
    之傷害。陳培宏出手毆打林中亮後，又趨前詢問林中亮「有
    沒有怎麼樣？」林中亮答以：「頭很暈、腳很痛」，而陳培
    宏明知其駕駛機車動力交通工具不慎肇事致人受傷，不得任
    意逃逸離去，竟未報警或對林中亮作任何救助處理、亦未留
    下電話或聯絡方式，即逕自騎乘機車離去。嗣經林中亮記下
    車號後報警，始經警方循線查知上情。
二、案經林中亮訴由臺北市政府警察局文山第一分局報請臺灣臺
    北地方法院檢察署檢察官偵查起訴。
    理  由
一、訊據被告陳培宏對於上開事實坦承不諱（見本院卷第34頁）
    ，並經證人即告訴人林中亮於本院審理時證稱：我騎機車，
    被被告從後方追撞，我就摔車，人、車都倒在大馬路上。我
    們二部機車都倒地，之後被告就起身，當時我也起身，被告
    質問我為何要在該處轉彎，我還來不及回答，被告就拿安全
    帽攻擊我的頭部，當時他很氣憤，拿安全帽打我的頭部、頸
    部共3次，打完我之後，我當時還在馬路上，因為我的腳已
    經骨折了，不能動，之後被告就牽他的機車到旁邊發動，然
    後我就自己起身，因為我的機車還在馬路中，我怕阻礙交通
    ，我把機車慢慢的牽到路邊，然後在路邊休息，被告的機車
    當時已經發動了，他過來問我有沒有怎樣，我說我頭很暈、
    腳很痛，被告聽完也沒有說什麼，就騎他的機車離開了，我
    有打電話通知警察報案，被告的機車車號是我記下來提供給
    員警的，診斷證明書上面記載第一點的傷勢就是車禍後被告
    用安全帽攻擊我所造成的傷害，第二點就是車禍造成的等語
    甚詳（見本院100年5月23日審判筆錄）。而被告追撞肇事並
    以安全帽毆擊告訴人頭部後，雖趨前詢問告訴人「有沒有怎
    麼樣？」，惟經林中亮答以：「頭很暈、腳很痛」等語後，
    被告竟未報警或對已因車禍受傷之告訴人作任何救助處理、
    亦未留下電話或聯絡方式，即逕自騎乘機車離去等情，亦經
    告訴人證稱：「（發生車禍後，有無向被告表示要報警處理
    交通事故？）當時根本來不及，我只覺得我頭很暈，因為我
    被被告打，整個頭很暈，根本來不及做什麼表示。」、「（
    被告跟你交談的過程，時間大概多久？）很短暫，我就是被
    罵，還有被質問為什麼要在那裡轉彎，當時我被攻擊時，我
    也有跟被告求饒，我說是我的錯，這樣他才停止攻擊，這樣
    應該不算是交談。」、「（被告問你有沒有怎麼樣時，你有
    沒有如何表示？）我說我的腳很痛，頭很暈，當時根本還沒
    有想到說要去醫院，就是當時整個人身體很不舒服。」、「
    （是否知道被告打完你之後，為何要過來問你有沒有怎麼樣
    ？）我不確定被告當時的心態是怎樣，但是他問完以後，也
    沒有後續的動作，就直接離開現場。」等語明確。是被告既
    已知因自身肇事導致告訴人受傷，卻仍無意處理而逕行離去
    ，自屬肇事逃逸行為甚明。此外，復有道路交通事故現場圖
    、道路交通事故補充資料表、道路交通事故調查筆錄、交通
    事故查訪紀錄表、道路交通事故調查報告表(一)、(二)、臺北市
    政府警察局文山第一分局疑似道路交通事故肇事逃逸追查表
    、照片、臺北市立萬芳醫院診斷證明書在卷可稽（見偵卷第
    17頁、第22至28頁、第31至33頁），足徵被告之自白與事實
    相符，應堪採信。再案發當時係天候晴、光線為日間自然光
    、路面鋪設柏油、乾燥、無缺陷、無障礙物且視距良好、行
    車管制號誌正常，有前述道路交通事故調查報告表附卷為憑
    ，可見被告當時並無不能注意之情形。再告訴人確因本件車
    禍受有右膝挫擦傷併髕骨韌帶部分撕裂性骨折之傷害，有前
    揭萬芳醫院診斷證明書存卷可參。又按，汽車行駛時，駕駛
    人應注意車前狀況，並隨時採取必要之安全措施，道路交通
    安全規則第94條第3項定有明文。被告既然駕駛機車上路，
    依法自應負有前開注意義務，而依當時客觀行車環境，並無
    不能注意之情事，惟被告卻追撞前方之告訴人，致生本件車
    禍，足見被告確有過失甚明。又被害人確因本件車禍而受有
    前述之傷害，則上開傷害結果與被告之過失行為間，具有相
    當因果關係甚明。綜上，本件事證明確，被告犯行堪以認定
    ，應依法論科。
二、核被告所為，係犯刑法第284條第1項前段之過失傷害罪、第
    277條第1項之普通傷害罪，及同法第185條之4之肇事逃逸罪
    。被告所犯上開各罪，應分論併罰。爰審酌被告年輕氣盛，
    思慮未周，其騎乘機車疏未注意車前狀況，自後追撞告訴人
    機車肇事並致告訴人受傷，惟竟又以安全帽毆擊告訴人洩憤
    ，嗣又逃逸離去，告訴人因此受有相當程度之傷害，行為甚
    有不該；惟被告犯後於本院審理時終已坦承犯罪，並表達和
    解賠償之意，雖其所提條件未獲告訴人同意，然仍堪認具有
    彌補損害之意思，再參以被告前未曾受任何刑之宣告，有臺
    灣高等法院被告前案紀錄表在卷可稽，素行尚佳等一切情狀
    ，就所犯三罪各量處如主文所示之刑，並定應執行刑，及諭
    知易科罰金之折算標準。
據上論斷，應依刑事訴訟法第299條第1項前段，刑法第284條第1
項前段、第277條第1項、第185條之4、第51條第5款、第41條第1
項前段、第8項，刑法施行法第1條之1，判決如主文。
本案經檢察官葉惠燕到庭執行職務。
中    華    民    國   100    年    6     月    7     日
                  交通法庭  審判長法  官  林庚棟
                                  法  官  陳君鳳
                                  法  官  章曉文
以上正本證明與原本無異。
如不服本判決，應於判決送達後10日內，向本院提出上訴狀；上
訴書狀應敘述具體理由，未敘述上訴理由者，應於上訴期間屆滿
後20日內補提上訴理由書於本院。
                                  書記官  劉俊源
中    華    民    國   100    年    6     月    7     日
附錄本案論罪科刑法條全文
刑法第284條第1項：
因過失傷害人者，處6月以下有期徒刑，拘役或500元以下罰金，
致重傷者，處1年以下有期徒刑，拘役或500元以下罰金。
刑法第277條第1項：
傷害人之身體或健康者，處3年以下有期徒刑、拘役或1000元以
下罰金。
犯前項之罪因而致人於死者，處無期徒刑或7年以上有期徒刑；
致重傷者，處3年以上10年以下有期徒刑。
刑法第185條之4：
駕駛動力交通工具肇事，致人死傷而逃逸者，處6月以上5年以下
有期徒刑。